臺灣臺中地方法院刑事判決　　　　　　100年度交易字第751號
公　訴　人　臺灣臺中地方法院檢察署檢察官
被　　　告　蔡招治
上列被告因過失傷害案件，經檢察官提起公訴（100 年度偵字第
17049 號），本院判決如下：
    主    文
蔡招治因過失傷害人，處拘役伍拾伍日，如易科罰金，以新臺幣
壹仟元折算壹日。
    犯 罪 事 實
一、蔡招治考領有普通小型車駕駛執照，於民國100 年2 月19日
    上午9 時17分許，駕駛車牌號碼H4-2185 號自用小客車，沿
    臺中市○區○○街（起訴書誤繕為大同街）由北往南方向（
    即往大墩十二街方向）行駛，於行經臺中市○○街與公益路
    之無號誌交岔路口時，本應注意車前人、車狀況，並隨時採
    取必要之安全措施，以避免危險之發生，而當時天候晴、日
    間自然光線、柏油路面乾燥、無缺陷、無障礙物、視距良好
    ，客觀上並無不能注意之情事，且依其智識能力亦無不能注
    意之情事，竟疏未注意及此，即自上開交岔路口處左轉公益
    路行駛，適有賴世昌自臺中市○○街（按大同街過了公益路
    ，路名變為精美街）與公益路轉角處之路旁，騎乘車牌號碼
    278-BVC 號重型機車起駛欲往精美街直行，亦疏未注意起駛
    前應顯示方向燈，注意前後左右有無車輛行人，並應讓行進
    中之車輛行人優先通行，即貿然自轉角處之路旁騎乘上開機
    車起駛橫越公益路，造成蔡招治所駕駛之上開自小客車之左
    前車頭，在公益路東向內側快車道與大同街北向車道近行人
    穿越道之交岔路口處撞擊賴世昌騎乘之上開機車左後側車身
    ，致使賴世昌人車倒地，因而受有左側內踝骨折、雙膝擦挫
    傷之傷害。蔡招治見狀下車察看，於犯罪未被有偵查權限之
    人發覺前，即主動向據報前去現場處理且尚不知肇事者為何
    人之警員蕭鎮慶自首其為肇事者，並接受裁判。
二、案經賴世昌訴由臺灣臺中地方法院檢察署檢察官偵查起訴。
    理    由
一、證據能力方面：
    按被告以外之人於審判外之言詞或書面陳述，除法律有規定
    者外，不得作為證據，刑事訴訟法第159 條固定有明文，惟
    被告以外之人於審判外之陳述，雖不符同法第159 條之1 至
    第159 條之4 等4 條之規定，而經當事人於審判程式同意作
    為證據，法院審酌該言詞陳述或書面陳述作成時之情況，認
    為適當者，亦得為證據。又當事人、代理人或辯護人於法院
    調查證據時，知有刑事訴訟法第159 條第1 項不得為證據之
    情形，而未於言詞辯論終結前聲明異議者，視為有前項之同
    意，此亦據同法第159 條之5 規定明確。查本案所引用之證
    據資料（詳後引證據），其中傳聞證據部分，縱無刑事訴訟
    法第159 條之1 至第159 條之4 或其他規定之傳聞證據例外
    情形，亦因檢察官及被告未於本院言詞辯論終結前聲明異議
    ，依刑事訴訟法第159 條之5 第1 項、第2 項之規定，本院
    審酌該等證據作成之情況，並無不當，認以上揭言詞與書面
    陳述作為證據，應屬適當，應得為證據。
二、訊據被告蔡招治固坦承於上開時、地駕駛上開自小客車與告
    訴人賴世昌所騎乘之上開機車發生本件車禍，造成告訴人賴
    世昌人、車倒地，因而受有前揭傷害之事實，惟矢口否認有
    何過失傷害犯行，辯稱：當時伊見路上沒有來車才左轉公益
    路往精誠路（即往東）方向行駛，沒有看到告訴人之機車，
    伊懷疑告訴人是逆向沿公益路行駛來撞伊的云云。經查：
  (一)證人即告訴人賴世昌於本院審理中具結證稱：當天伊去遠東
    商業銀行繳納貸款，將所騎乘之機車停在臺中商業銀行轉角
    即大同路與公益路轉角處之人行道上，之後，伊將機車牽到
    路旁起駛要橫越公益路直行往精美街回家，當時伊看見被告
    駕駛自小客車與另1 部自小客車併排在精美街與公益路口，
    伊不清楚該部自小客車是要直行還是要轉彎，但被告的自小
    客車有打方向燈要左轉，2 部車一起前進，伊看到被告的車
    子距離伊約1 個車道寬的距離，伊一直閃還是被撞到等語（
    見本院卷第29頁反面、30至31頁）甚詳，參以本件車禍事故
    係發生在臺中市○區○○街與公益路之無號誌交岔路口處，
    車禍發生後，被告駕駛之自小客車停在公益路東向內側車道
    與大同街北向車道交岔之中央分隔島處，該自小客車左前車
    、後車輪分別距離分隔島北側邊線延伸處約2.8 公尺及0.7
    公尺，自小客車車身在大同街北向車道旁之行人穿越道上，
    證人賴世昌所騎乘之機車則卡在該自小客車左前車頭，且在
    被告自小客車車底留下1.6 公尺之刮地痕等情，有卷附道路
    交通事故現場圖、道路交通事故調查報告表及車禍現場、車
    損照片共10張、臺中市○○○○道路交通事故補充資料表在
    復卷可憑（見偵查卷第15至21、33、37至45頁），並經現場
    處理員警即證人蕭鎮慶於本院審理中證述在卷（見本院卷第
    32 頁 ）。由上開證詞、車禍現場跡證等情，及被告供稱係
    自精美街左轉公益路行駛，於撞擊證人賴世昌所騎乘之機車
    前未發現賴世昌等語，可知本件車禍係因被告自精美街左轉
    公益路行駛時，並未發現證人賴世昌正自大同街與公益路轉
    角處路旁起駛直行，而疏未採取閃避之安全權措施，造成被
    告駕駛之自小客車左前車頭處欲轉入公益路東向內側車道時
    撞擊證人賴世昌所騎乘之機車無訛。是被告辯稱：伊無過失
    云云，要屬卸責之詞，不足採信。
  (二)汽車行駛時，駕駛人應注意車前狀況，並隨時採取必要之安
    全措施，道路交通安全規則第94條第3 項定有明文。被告考
    領有普通小型車駕駛執照，有前開道路交通事故調查報告表
    在卷可憑（見偵查卷第21頁），其駕駛動力交通工具時本應
    具有前揭注意義務，並應具有注意能力至明；且依當時天候
    晴、日間自然光線、柏油路面乾燥、無缺陷、無障礙物、視
    距良好，客觀上並無不能注意之情事，有前述道路交通事故
    調查報告表及現場照片4 張在卷可參（見偵查卷第20至21、
    37至38頁），足認被告自精美街左轉公益路行駛時，並無不
    能注意之情事，詎被告竟未注意告訴人賴世昌騎乘機車自大
    同街與公益路口轉角處起步直行欲橫越公益路，並採取閃避
    或禮讓之安全措施，造成其駕駛之自小客車撞擊告訴人騎乘
    之機車而肇致本件道路交通事故，被告之駕駛行為有過失，
    至為灼然。又告訴人因本件道路交通事故，受有左側內踝骨
    折、雙膝擦挫傷之傷害，此有林新醫療社團法人林新醫院診
    斷證明書1 紙在卷可稽（見偵查卷第11頁），足見告訴人之
    傷害，與被告之過失行為間，具有相當因果關係，被告過失
    行為，應堪認定。
  (三)次按汽車（依道路交通安全規則第2 條第1 款、第3 條第6
    款規定，機車係屬道路交通管理處罰條例及該條例第92條授
    權制定之道路交通安全規則所規定之「汽車」之一種）起駛
    前應顯示方向燈，注意前後左右有無障礙或車輛行人，並應
    讓行進中之車輛行人優先通行，道路交通安全規則第89條第
    1 項第6 款訂有明文。查，本件車禍發生之前，告訴人即證
    人賴世昌係將停在臺中商業銀行前即大同街與公益路轉角處
    之人行道上之機車牽至大同街路旁而起駛欲於直行橫越公益
    路往精美街行駛，且於起駛前告訴人早已看見被告駕駛之自
    小客車自精美街左轉公益路行駛，業經賴世昌證述在卷，已
    如前述，並有賴世昌在Google地圖所標示之停車位置及測繪
    之行車現場圖在卷可佐（見本院卷第37、38、39頁），參以
    本件車禍發生後，被告之自小客車係停在公益路東向內側車
    道與分隔島處之即大同街北向車道旁之行人穿越道上，該自
    小客車底下留有1. 6公尺之刮地痕等情觀之，顯見告訴人自
    大同街與公益路轉角處之路旁起駛時，已看見被告駕駛自小
    客車左轉駛來，而未讓行進中之被告駕駛之自小客車先行，
    而與亦未發現告訴人已自路旁起駛之被告發生本件車禍事故
    ，是告訴人之駕駛行為亦有過失。被告辯稱係告訴人逆向來
    撞伊之自小客車云云，要屬無據，且被告對於本件車禍之發
    生既有過失，其過失犯行之罪責，亦不因告訴人與有過失而
    得免除，僅係量刑時得資為參酌之事由而已，併此敘明。
  (四)綜上所述，被告前開所辯，要屬卸責之詞，不足採信。本件
    事證明確，被告前開過失傷害之犯行，應堪認定。
三、核被告蔡招治所為，係犯刑法第284 條第1 項前段之普通過
    失傷害罪。又被告於肇事後，犯罪未被有偵查權限之人發覺
    前，即主動向據報前去現場處理且尚不知肇事者為何人之臺
    中市警察局第一分局交通分隊警員蕭鎮慶坦承駕車肇事乙節
    ，有警員蕭鎮慶填製之臺中市○○○道路交通事故肇事人自
    首情形紀錄表1 份在卷可憑（見偵查卷第31頁），嗣並接受
    本院裁判，當已合於自首之規定，爰依刑法第62條前段之規
    定，減輕其刑。爰審酌被告疏於行車安全之注意義務因而肇
    事，致告訴人受有左側內踝骨折、雙膝擦挫傷之傷害，對告
    訴人造成身體之傷害及生活之不便，犯後未能反省己錯之態
    度，及被告連同其保險公司之理賠金願賠償告訴人新臺幣（
    下同）20萬元，惟告訴人不願接受，致未能達成和解（見本
    院卷第22頁反面、28頁反面），且告訴人就本件車禍之肇致
    亦與有過失等一切情狀，量處如主文所示之刑，並諭知以1
    千元折算1 日之易科罰金折算標準，以示警惕。
據上論斷，應依刑事訴訟法第284 條之1 、第299 條第1 項前段
，刑法第284 條第1 項前段、第62條前段、第41條第1 項前段，
刑法施行法第1 條第1 項、第2 項前段，判決如主文。
本案經檢察官林文亮到庭執行職務。
中    華    民    國   100    年    11    月    30    日
                    刑事第十七庭  法  官  廖純卿
以上正本證明與原本無異。
如不服本判決應於收受判決後10日內向本院提出上訴書狀，並應
敘述具體理由；其未敘述上訴理由者，應於上訴期間屆滿後20日
內向本院補提理由書（均須按他造當事人之人數附繕本）「切勿
逕送上級法院」。
                                  書記官  李國敬
中    華    民    國   100    年    11    月    30    日
附錄論罪科刑法條
中華民國刑法第284條
（過失傷害罪）
因過失傷害人者，處 6 月以下有期徒刑、拘役或 5 百元以下罰
金，致重傷者，處 1 年以下有期徒刑、拘役或 5 百元以下罰金
。
從事業務之人，因業務上之過失傷害人者，處1年以下有期徒刑
、拘役或1千元以下罰金，致重傷者，處3年以下有期徒刑、拘役
或2千元以下罰金。